臺灣臺北地方法院刑事判決　　　　　　　 91年度自字第547號
自　訴　人　丁○○
代　理　人　林金鈴律師
被　　　告　子○○
　　　　　　庚○○
　　　　　　戊○○
　 　　 　　壬○○
　　　　　　癸○○
　　　　　　寅○○
　　　　　　乙○○
　　　　　　　　　　　號2樓
上二人共同
選任辯護人　顏維助律師
被　　　告　己○○
　　　　　　丙○○
上列被告等因偽造文書等案件，經自訴人提起自訴，本院判決如
下：
    主  文
子○○、庚○○、戊○○、壬○○、癸○○、寅○○、乙○○、
己○○、丙○○均無罪。
    理  由
一、自訴意旨略以：
  (一)被告子○○為前「國立臺北商業專科學校」（已於民國九十
    年八月一日改制為「國立臺北商業技術學院」，下稱臺北商
    專）教師兼主任秘書、獎懲事件調查小組核稿會銜主管及考
    績會委員，被告戊○○為該校教師兼總務長、獎懲事件調查
    小組委員及考績會委員，被告壬○○為該校人事室主任兼獎
    懲事件調查小組委員及執行秘書，被告庚○○為該校教師兼
    教務長、考績會委員兼主席，被告寅○○為該校教師兼獎懲
    事件調查小組召集人，被告乙○○為該校教師兼獎懲事件調
    查小組委員兼主席，被告丙○○為該校校長，渠等均為依法
    令從事於公務之人員，被告己○○原為該校總務處庶務組組
    長，於八十九年八月一日辦理退休，合先敘明。
  (二)自訴人（原名林錦銓，後改名為丁○○）於八十八年十一月
    一日以前原擔任該校總務組庶務組組員，因業務調整於八十
    八年十一月一日與該校訓導處教官室組員即案外人辛○○（
    下稱辛○○）對調職務後，隨即整理教官室之財產、軍械、
    卷宗及檔案，偶於八十九年一月七日在教官室檔案櫃內發現
    八十七年五月份教官室申請司令台擴音設備檢修案之單據，
    因恐該案未依規定報結，將致學校與承辦廠商發生糾紛，隨
    即於同日上簽呈移請總務處依規定重行辦理結案，詎被告己○○因自訴人曾向法院指訴其不法行徑，懷恨在心，竟於八
    十九年八月二十九日、九十年二月五日向該校提出檢舉函，
    檢舉自訴人有「栽贓」同事辛○○之嫌，被告戊○○隨即於
    九十年二月二十六日上簽呈表示該案與辛○○無關，擬移請
    調查小組討論辦理，被告丙○○隨即授權被告戊○○、癸○○、壬○○及案外人林勝弘、吳茂松、袁伯平等人組成調查
    小組，並由被告壬○○擔任執行秘書，自訴人曾因多次聲請
    被告戊○○、癸○○、壬○○等人迴避，惟渠等仍拒絕迴避
    ，繼續參與調查小組會議。自訴人於九十年三月十三日調查
    小組會議中，已自承係八十七年五月份教官室申請司令台擴
    音設備檢修案之承辦人，並表明因與辛○○進行職務對調，
    辛○○先前為教官室財產之管理人，且該檢修案之相關單據
    係於辛○○之櫃內尋獲，遂認定辛○○可能為該檢修案之承
    辦人，而於八十九年一月七日上簽呈請總務處重新辦理結案
    ，詎被告寅○○等調查小組委員對自訴人之答辯竟置之不理
    ，且未通知自訴人出席九十年三月二十七日調查小組會議，
    僅憑被告己○○一面之詞，即認定自訴人惡意栽贓辛○○，
    明知自訴人並無惡意栽贓誣陷辛○○之行為，竟由被告壬○○於九十年五月二十三日擬簽，指稱「主旨：訓導處組員林
    錦銓於八十九年一月七日為推卸責任，上簽惡意栽贓誣陷辛○○先生，經總務處查證並經調查小組討論決議其行為屬實
    ，擬建議予以處分提送考績委員會評議，當否，敬請核示。
    ‧‧‧」等語，被告戊○○、庚○○、子○○分於九十年五
    月二十四日、二十五日會簽，被告丙○○後於九十年五月二
    十五日批示提送考績會討論，被告壬○○隨即在九十年六月
    十五日製作國立臺北商業技術學院教職員九十學年度獎懲事
    實表（下稱獎懲事實表），並於該事實表之案由欄、具體事
    實欄分別記載：「林員惡意栽贓誣陷本校總務處庶務組辦事
    員辛○○先生，建議予以懲處」、「林員於九十年一月七日
    為推卸責任，上簽指陳辛○○先生為本校司令臺擴音器維修
    設備案承辦人，經邱總務長查證，並經調查小組確認，本案
    與陳員無關（詳如邱總務長簽及調查小組會議）」等不實內
    容，並提送該校九十學年度第一學期第一次成績考核委員會
    （下稱考績會）而行使之，該考績會因而於九十年十月十五
    日決議對自訴人予以記一大過處分，被告丙○○後於九十年
    十月二十九日以北商技人字第四四一○號懲處令記自訴人大
    過一次，自訴人不服提出申訴、再申訴，經公務人員保障暨
    培訓委員會於九十一年四月十六日以九一公申決字第○○六
    一號再申訴決定書，撤銷該校對自訴人所為一大過懲處及申
    訴函復，命該校另為適法之處分，
  (三)被告子○○等九人明知自訴人並無惡意栽贓誣陷辛○○之行
    為，為達懲處自訴人之不法目的，竟基於行使公務員明知不
    實之事項而登載於職務上所掌公文書之犯意聯絡，先由被告
    己○○出面檢舉自訴人，復經被告丙○○授權被告戊○○、
    癸○○、壬○○、寅○○、乙○○等人組成調查小組，拒絕
    採信自訴人所為解釋，未盡查明事實真相之職責，即草率決
    議，認定自訴人於八十九年一月七日上簽呈惡意栽贓誣陷案
    外人辛○○，再由被告壬○○於其職務上所製作之九十年五
    月二十三日簽及九十年六月十五日獎懲事實表登載：「訓導
    處組員林錦銓於八十九年一月七日為推卸責任，上簽惡意栽
    贓誣陷辛○○先生，經總務處查證並經調查小組討論決議其
    行為屬實‧‧‧」等不實內容，再提送考績會而行使之，考
    績會因而於九十年十月十五日決議對自訴人記一大過，被告
    子○○等九人顯有共同行使公務員明知不實之事項而登載於
    職務上所掌公文書之犯行。又自訴人於八十九年一月七日所
    為簽呈係職務上所製作之公文書，自訴人並未於該份簽呈內
    誣陷辛○○為上揭檢修案之承辦人，被告子○○等九人竟基
    於變造公文書之犯意聯絡，由被告壬○○在九十年五月二十
    三日簽及九十年六月十五日獎懲事實表登載「訓導處組員林
    錦銓於八十九年一月七日為推卸責任，上簽惡意栽贓誣陷辛○○先生」等不實內容，共同變造自訴人上揭簽呈之內容，
    被告子○○等九人顯涉犯共同變造公文書之罪嫌。又被告子
    ○○等九人共同意圖使自訴人受懲戒處分，另於九十年五月
    二十九日調查小組會議紀錄登載「本小組委員對本案存疑，
    即主、客觀要件中，林員似已對辛○○先生構成誣陷，有直
    接故意和和足生損害於公眾或他人者，建議本案移請政風處
    查處」等不實內容，渠等顯係意圖使自訴人受懲戒處分而偽
    造證據。
  (四)綜上，被告子○○等人顯涉犯刑法第二百十六條、第二百十
    三條之行使公務員明知為不實之事項而登載於職務上所掌公
    文書罪、刑法第二百十一條之變造公文書罪及刑法第一百六
    十九條第二項之準誣告罪等罪嫌。
二、按犯罪事實應依證據認定之，無證據不得認定其犯罪事實，
    又不能證明被告犯罪者，應諭知無罪之判決，刑事訴訟法第
    一百五十四條第二項、第三百零一條第一項定有明文。又「
    認定犯罪事實所憑之證據，雖不以直接證據為限，間接證據
    亦包括在內，然而無論直接或間接證據，其為訴訟上之證明
    ，須於通常一般之人均不致有所懷疑，而得確信其為真實之
    程度者，始得據為有罪之認定，倘其證明尚未達到此一程度
    ，而有合理之懷疑存在、無從為有罪之確信時，自應為無罪
    之判決」，有最高法院七十六年臺上字第四九八六號判例可
    資參照。再按「刑法第二百十三條之登載不實罪，以公務員
    所登載不實之事項出於明知為前提要件，所謂明知，係指直
    接故意而言，若為間接故意或過失，均難繩以該條之罪。」
    、「刑法第二百十三條登載不實罪，與同法第二百十一條變
    造公文書罪之區別，前者為有權登載而故意登載不實，後者
    為無權更改而非法塗改。」、「刑法第二百十三條之公務員
    登載不實文書罪，以公務員明知不實之事項登載於其所掌之
    公文書為構成要件，如所登載之事項並非不實，縱係辦理不
    當，亦僅行政上是否有責任之問題，要與該罪之構成要件不
    合。」，最高法院著有四十六年度台上字第三七七號判例、
    四十六年度台上字第一一一○號判例及八十二年度台上字第
    四四三三號判決足參。
三、自訴人認被告子○○等九人涉有前開行使公務員明知為不實
    之事項而登載於職務上所掌公文書、變造公文書及準誣告等
    罪嫌，無非係以上開自訴人懲處事件係由被告己○○提出檢
    舉函，被告戊○○於九十年二月二十六日上簽呈請將該案送
    調查小組進行調查，被告丙○○隨即授權組成調查小組調查
    事實，惟被告寅○○、癸○○、壬○○、乙○○等調查小組
    委員對自訴人所為答辯均置之不理，且刻意未通知自訴人出
    席九十年三月二十七日調查小組會議，全憑被告己○○一面
    之詞，即認定自訴人惡意栽贓辛○○，再由被告壬○○將「
    自訴人栽贓誣陷辛○○」等不實內容登載於職務上所製作之
    九十年五月二十三日簽及九十年六月十五日獎懲事實表，變
    造自訴人八十九年一月七日簽呈內容後，再提送考績會於九
    十年十月十五日決議對自訴人記一大過，被告丙○○隨後發
    布懲處令記自訴人大過一次，然經公務人員保障暨培訓委員
    會於九十一年四月十六日以九一公申決字第○○六一號再申
    訴決定書撤銷，被告子○○等人復於該校九十年五月二十九
    日調查小組會議紀錄內共同登載「本小組委員對本案存疑，
    即主、客觀要件中，林員似已對辛○○先生構成誣陷，有直
    接故意和和足生損害於公眾或他人者，建議本案移請政風處
    查處」之不實事項，顯見渠等有使自訴人受懲戒處分之不法
    意圖云云，為其主要論據。訊據被告子○○等九人均堅詞否
    認有何自訴意旨所指犯行，辯稱：被告丙○○係為釐清事實
    真相，始授權成立調查小組，指派被告寅○○、乙○○、癸○○、壬○○等調查小組委員，就自訴人上開獎懲事件進行
    調查，嗣調查結果完成後，再轉送考績會進行懲處，足見調
    查小組委員僅有調查權，並無懲處權。調查小組委員召開會
    議時，已通知自訴人及其他相關人員到場表示意見，並將會
    議紀錄送交到場人員簽名確認，縱自訴人認該調查小組之組
    織、議事、認定結果有程序或實體瑕疵，應另循其他行政程
    序救濟，尚難據此推認前揭簽呈、會議紀錄所登載不實內容
    係出於被告子○○等九人之直接故意；又查，自訴人於八十
    七年五月間為該校總務處庶務組組員，負責承辦教官室申請
    司令台擴音設備檢修案，應自行追蹤該檢修案之公文處理流
    程，並辦理報結，竟遲誤三個會計年度未辦理報結，後於八
    十九年一月七日上簽呈表示「八十七年五月份教官室申請司
    令台擴音設備檢修案，經查承辦人辛○○置於檔案櫃中未依
    規定報結」等語，被告寅○○等調查小組委員經詢問自訴人
    及其他相關人員，綜合相關事證研判後，認定自訴人有誣陷
    案外人辛○○嫌疑，建議應送考績會評議，是該會議紀錄係
    據實製作，且為調查小組委員表達主觀意念之媒介物，自無
    不實，縱自訴人認該決議內容、結論與事實真相有所偏離，
    惟仍屬該調查小組委員依職權所為判斷，既與各委員主觀認
    定結果相符，即無明知不實事項而登載於公務上所掌文書犯
    行之可言；又被告壬○○於九十年五月二十三日簽及九十年
    六月十五日獎懲事實表所登載「訓導處組員林錦銓於八十九
    年一月七日為推卸責任，上簽惡意栽贓誣陷辛○○先生」等
    內容，係按調查小組九十年三月二十七日會議決議所為，縱
    該校對自訴人所為記一大過懲處，經公務人員保障暨培訓委
    員會撤銷，惟該委員會撤銷理由係該懲處令未敘明其懲處之
    確切條款，且未載明自訴人之行為究係違反何項行為規範，
    並非認定自訴人無栽贓誣陷案外人辛○○之行為，自難據此
    推論被告子○○等人主觀上明知上開簽呈、會議紀錄所載事
    項為不實；又上揭九十年五月二十三日簽及九十年六月十五
    日獎懲事實表係被告壬○○本於職權所製作，既屬有權製作
    ，縱自訴人認所登載內容與事實不符，亦無變造自訴人八十
    九年一月七日所為簽呈之可言；又九十年五月二十九日調查
    小組會議紀錄係被告寅○○等調查小組委員依調查結果，經
    討論表決形成決議後，交由案外人孔元生據實製作，其內容
    並無不實，且屬有權製作之文書，被告子○○等人自無自訴
    人所指意圖使自訴人受懲戒處分而偽造證據之犯行等語。經
    查：
  (一)自訴人於八十八年十一月一日以前原擔任臺北商專總務組庶
    務組組員，因業務調整於八十八年十一月一日與該校訓導處
    教官室組員辛○○對調職務後，隨即於八十九年一月七日上
    簽呈：「八十七年五月份教官室申請司令台設備檢修案，經
    查，承辦人辛○○先生置於檔案櫃中未依規定報結，如附件
    ，請示是否移請總務處依規定重新辦理結案，以免與廠商有
    所糾紛，請核示」等語，被告己○○原係該校總務處庶務組
    組長，於八十九年八月一日辦理退休後，在八十九年八月二
    十九日、九十年二月五日向臺北商專提出檢舉函，檢舉自訴
    人栽贓同事即案外人辛○○，該校總務處主任即被告戊○○
    隨即於九十年二月二十六日上簽建請將該案移送調查小組討
    論，待調查小組討論後，再依其決議事項辦理，校長即被告
    丙○○隨即裁示速送調查小組處理；九十年三月十三日調查
    小組會議由被告寅○○擔任主席，被告乙○○、癸○○為調
    查小組委員，被告戊○○及自訴人均列席說明，九十三年三
    月二十七日調查小組會議，被告己○○、戊○○及案外人甲○○（下稱甲○○）均列席說明，經主席即被告寅○○及委
    員即被告癸○○、壬○○、乙○○等人共同討論後，達成「
    一
    本案經陳述瞭解，驗收後林員（即自訴人）沒有往上報結，
    二承辦人為林錦銓先生，本案與辛○○無關，如何處理，請
    總務處酌處」等結論，人事室主任即被告壬○○因而於九十
    年五月二十三日擬簽「主旨：訓導處組員林錦銓於八十九年
    一月七日為推卸責任，上簽惡意栽贓誣陷辛○○先生，經總
    務處查證並經調查小組討論決議其行為屬實，擬建議予以處
    分提送考績委員會評議，當否，敬請核示。‧‧‧」等語，
    經送被告戊○○、庚○○、子○○分於九十年五月二十四日
    、二十五日會銜其上後，被告丙○○於九十年五月二十五日
    裁示提送考績會會討論，該調查小組另於九十年五月二十九
    日召開會議，被告寅○○、癸○○、乙○○、戊○○等人經
    討論後決議自訴人似已對案外人辛○○構成誣陷，有直接故
    意和足生損害於公眾或他人，建議將本案移送政風處查處，
    被告壬○○嗣後於九十年六月十五日草擬獎懲事實表，並於
    該事實表之案由欄、具體事實欄以手寫記載：「林員惡意栽
    贓誣陷本校總務處庶務組辦事員辛○○先生，建議予以懲處
    」、「林員於九十年一月七日為推卸責任，上簽指陳辛○○
    先生為本校司令臺擴音器維修設備案承辦人，經邱總務長查
    證，並經調查小組確認，本案與陳員無關（詳如邱總務長簽
    及調查小組會議）」等語，交人事室職員繕打後提送考績會
    ，經考績委員討論後決議對自訴人記予一大過處分，被告丙○○因而於九十年十月二十九日以北商技人字第四四一○號
    人事令記自訴人大過一次，因自訴人不服提出申訴、再申訴
    ，公務人員保障暨培訓委員會後於九十一年四月十六日以九
    一公申決字第○○六一號再申訴決定書，撤銷該校對自訴人
    所為一大過懲處及申訴函復等情，業據被告子○○等九人於
    本院審理時坦承不諱，並有自訴人所提九十年六月十五日獎
    懲事實表草稿（本院卷(一)第三十頁）、九十年六月十五日獎
    懲事實表（見本院卷(一)第三一頁）、考績會會議續會紀錄（
    見本院卷(一)第三二至三五頁）、九十年十月二十九日北商技
    人字第四四一○號令（本院卷(一)第三六頁）、自訴人八十九
    年一月七日簽呈（本院卷(一)第三七七頁）、被告己○○八十
    九年八月二十九日檢舉函（見本院卷(一)第三八至四十頁）、
    被告己○○九十年二月五日檢舉函（見本院卷(一)第四一至四
    五頁）、被告戊○○九十年二月二十六日簽呈（見本院卷(一)
    第四六頁）、九十年三月十三日調查小組會議紀錄暨簽到表
    （見本院卷(一)第六三至七六頁及第八八、八九頁）、被告壬○○九十年五月二十三日簽呈（見本院卷(一)第八十至八二頁
    ）、九十年三月二十七日調查小組會議紀錄暨簽到簿（見本
    院卷(一)第九十至一○六頁）、九十年五月二十九日調查小組
    會議紀錄（見本院卷(一)第一一○至一一三頁）及公務人員保
    障及培訓委員會九十一年四月十六日九一公申決字第六一號
    再申訴決定書（見本院卷(一)第一一五至一二三頁）附卷足憑
    ，並經本院依職權向公務人員保障及培訓委員會調閱九一公
    申決字第六一號再申訴決定案卷查證屬實，有公務人員保障
    及培訓委員會九十四年九月二十日公保字第○九四○○○八
    ○七二號函附上揭再申訴決定案相關卷證附卷足稽（見本院
    卷(三)第二七九頁），堪認自訴人指稱其因臺北商專八十七年
    五月份教官室申請司令台設備檢修案報結一事遭該校懲處一
    情屬實。茲有爭議者，乃為被告子○○等九人是否均明知自
    訴人並未於八十九年一月七日簽呈誣陷案外人辛○○，卻由
    調查小組倉促草率決議後，推派被告壬○○在九十年五月二
    十三日簽及九十年六月十五日獎懲事實表登載「訓導處組員
    林錦銓於八十九年一月七日為推卸責任，上簽惡意栽贓誣陷
    辛○○先生」等不實內容，共同變造自訴人上揭簽呈，並提
    出考績會而行使之，復於九十年五月二十九日調查小組會議
    決議將本案移送政風處查處，以遂渠等懲處自訴人之不法意
    圖？
  (二)經查，自訴人於八十七年五月間為總務處庶務組組員，負責
    承辦八十七年五月份教官室申請司令台設備檢修案，辛○○
    並非上開檢修案之承辦人等情，此為自訴人所自陳，復經證
    人辛○○於本院結證屬實（見本院卷(四)第六三一頁），並有
    司令台擴音設備檢修案黏貼憑證專用紙、申請購置（修繕）
    單暨估價單附卷足憑（見本院卷(一)第一九五至一九九頁）；
    又查，依臺北商專內部行政作業流程，請購單之承辦人欄核
    章者即為該採購案承辦人，且應於當年度會計年度結束前辦
    理報結，又八十七年五月份教官室申請司令台設備檢修案係
    屬零用金支付案件，經洽該校出納組查明後，並無該案之支
    付紀錄，亦無任何經費核銷紀錄，業經本院依職權向臺北商
    專查證明確，有該校九十四年十月十九日北商技總字第○九
    四○○○六七九九號函附卷足憑，堪認自訴人確為八十七年
    五月份教官室申請司令台設備檢修案之承辦人員，然未按相
    關規定於八十七年會計年度結束前辦理報結。
  (三)被告寅○○等調查小組委員於九十年三月十三日召開會議時
    曾邀自訴人到場說明，自訴人固坦承係上開檢修案之承辦人
    ，惟辯稱上揭檢修案相關請購單據係於八十九年一月七日在
    教官室辛○○櫃內所尋獲等語，調查小組為釐清案情，復於
    九十年三月二十七日會議中邀請總務處主任即被告戊○○、
    前庶務組組長即被告己○○及請購人中校教官甲○○列席說
    明，被告戊○○表示請購案之公文應由承辦人員自行控管，
    並在每年六月三十日會計年度前完成報結等語，甲○○則指
    稱伊在上開申請購置（修繕）單簽名後，已請工友將相關公
    文送至總務處等情，被告己○○則陳稱辛○○於八十七年五
    月間任職該校生活輔導組，八十八年始調教官室，自非該案
    之承辦人，庶務組負責採購及營繕工程，組員就個人承辦案
    件應負責追蹤，組長負責監督，請購單位僅負責驗收，請款
    部分確屬庶務組實際承辦人員之職責，本案於八十七年五月
    間業經請購單位教官室驗收，自訴人卻未在該次會計年度結
    束前辦理報結等情，經主席即被告寅○○與調查小組委員即
    被告乙○○、癸○○等人討論後，達成「一本案經陳述瞭解
    ，驗收後林員沒有往上報結。二承辦人為林錦銓先生，本案
    與辛○○無關，如何處理，請總務處酌處‧‧‧」等四項結
    論，被告壬○○依據被告戊○○九十年二月二十六日簽呈及
    調查小組九十年三月二十七日會議紀錄，於九十年五月二十
    三日擬簽，記載「主旨：訓導處組員林錦銓於八十九年一月
    七日為推卸責任，上簽惡意栽贓誣陷辛○○先生，經總務處
    查證並經調查小組討論決議其行為屬實，擬建議予以處分提
    送考績委員會評議，當否，敬請核示。說明：‧‧‧二林錦
    銓原任總務處庶務組，原承辦教官室申請司令台擴音器設備
    檢修案（八十七年五月），未依規定報結。林員於八十九年
    一月七日上簽指陳辛○○先生未依規定報結（如附件四），
    經總務處邱主任查證，該案與辛○○先生無關，復提調查小
    組會議討論決議『承辦人為林錦銓先生，本案與辛○○無關
    ，如何處理，請總務處酌處』，‧‧‧」等語，經轉被告戊○○、庚○○、子○○於九十年五月二十四日、二十五日會
    簽後，被告丙○○於九十年五月二十五日批示「一提會討論
    、公正處理。二會前提供相關資料給出席人員。」等語，被
    告壬○○隨即於九十年六月十五日製作國立臺北商業技術學
    院教職員九十學年度獎懲事實表（下稱獎懲事實表），並於
    該事實表之案由欄、具體事實欄分別記載：「林員惡意栽贓
    誣陷本校總務處庶務組辦事員辛○○先生，建議予以懲處」
    、「林員於九十年一月七日為推卸責任，上簽指陳辛○○先
    生為本校司令臺擴音器維修設備案承辦人，經邱總務長查證
    ，並經調查小組確認，本案與陳員無關（詳如邱總務長簽及
    調查小組會議）」等事項，並於九十年十月十五日提送考績
    會表決等情，有上揭九十年六月十五日獎懲事實表草稿（見
    本院卷(一)第三十頁）、九十年六月十五日獎懲事實表（見本
    院卷(一)第三一頁）、考績會會議續會紀錄（見本院卷(一)第三
    二至三五頁）、九十年三月十三日調查小組會議紀錄暨簽到
    表（見本院卷(一)第六三至七六頁及第八八、八九頁）、被告
    壬○○九十年五月二十三日簽呈（見本院卷(一)第八十至八二
    頁）、九十年三月二十七日調查小組會議紀錄暨簽到簿（見
    本院卷(一)第九十至一○六頁）附卷足證。
  (四)自訴人雖主張伊於八十九年一月七日上簽呈之主要目的係督
    促總務處儘速辦理報結該案，以免與廠商有所糾紛云云，惟
    查，自訴人於上揭簽呈明確記載：「主旨：八十七年五月份
    教官室申請擴音設備檢修案，經查『承辦人辛○○先生』置
    於檔案櫃中未依規定報結，如附件，‧‧‧」等語，有上揭
    簽呈在卷足證（見本院卷(一)第三七頁），足認自訴人已明確
    指陳辛○○為該檢修案承辦人，被告寅○○等調查小組委員
    ，經請相關人員到場說明後，綜合相關事證研判，認定該案
    與辛○○無關，且自訴人身為承辦人卻未依規定於驗收後辦
    理報結等情，已如前述，縱渠等認定過程係受不當資訊影響
    或遭受蒙蔽所致，惟該一結論之形成仍係被告寅○○等調查
    小組委員本於對手中資訊之認知、判斷而得，其認定結果究
    係趨近事實真相，抑或偏離，仍屬調查小組委員之真意表達
    ，其客觀上之表達內容與渠等主觀上之認知內容並無不同，
    況該調查小組會議係採合議制，正反意見並呈，經委員充分
    討論且無反對意見後，始達成共同結論等情，業據證人即調
    查小組委員丑○○到庭證述綦詳（見本院卷(四)第六二五、六
    二六頁），是被告子○○等九人辯稱上揭會議紀錄係全體調
    查小組委員共同結論，與參與會議者之本意相符，內容並無
    不實等語，堪信可採。自訴人另主張被告癸○○、壬○○、
    戊○○等三人係考績會委員，依法不得參與調查小組會議，
    竟未迴避仍參與討論云云，實則此一部份乃係會議之組織是
    否合法問題，與會議結論是否為被告寅○○等調查小組委員
    之本意分屬二事，縱認該會議組織之適法性有瑕疵，然其結
    論若為調查小組委員之本意時，有關此一結論之記載，僅係
    將調查小組委員之意思形諸文字，與之本意並不相違，此種
    結論，即無內容不實可言；至自訴人所謂調查小組未充分討
    論，且片面採認被告己○○檢舉內容云云，則係仁智之見，
    在調查小組委員立場而言，渠等認為已經充分討論，而自訴
    人認為尚有未足，係屬認知上之差異，換言之，如自訴人認
    該調查小組會議結論與事實不符，所為之處置不公，自應循
    其他途徑尋求救濟，實難以此作為認定會議結論內容不實之
    依據；又上揭北商技人字第四四一○號懲處令，雖經公務人
    員保障暨培訓委員會於九十一年四月十六日以九一公申決字
    第○○六一號再申訴決定書撤銷，然上揭再申訴決定書撤銷
    理由係上揭懲處令未敘明其懲處之確切條款，嗣答覆該會時
    雖於說明中提及依公務人員考績法施行細則第十三條規定給
    予再申訴人記一大過懲處，惟未表明係上開施行細則之何項
    、款規定，致無法明瞭自訴人之行為究係違反何項行為規範
    ，有公務人員保障及培訓委員會九十一年四月十六日九一公
    申決字第六一號再申訴決定書在卷足憑（見本院卷(一)第一一
    五至一二三頁），要與該獎懲事由是否屬實無涉，自難僅以
    上揭懲處令係經撤銷即認定該調查小組九十年三月二十七日
    會議結論係不實。
  (五)再查，被告壬○○於九十年五月二十三日簽呈記載「‧‧‧
    訓導處組員林錦銓於八十九年一月七日為推卸責任，上簽惡
    意栽贓誣陷辛○○先生‧‧‧」等語，並於九十年六月十五
    日獎懲事實表登載「訓導處組員林錦銓於八十九年一月七日
    為推卸責任，上簽惡意栽贓誣陷辛○○先生」等情，惟查，
    上開內容係調查小組九十年三月二十七日會議結論，已如上
    述，且被告壬○○已於上揭簽呈內載明「依總務處邱主任九
    十年二月二十六日簽及調查小組九十年三月二十七日調查小
    組會議紀錄(三)及公務員考績法暨施行細則辦理（如附件）」
    等語（見本院卷(一)第八十頁），後於上揭獎懲事實表記載「
    依本校總務處邱主任九十年二月二十六日及九十年三月二十
    七日調查小組會議紀錄簽呈校長批示辦理」等情（見本院卷
    第三一頁），堪認被告壬○○僅係單純將該調查小組會議結
    論轉載於上揭簽呈及獎懲事實表內，且其記載內容與調查小
    組會議結論並無相違，自難認定被告壬○○有明知內容不實
    仍執意登載於公務上所掌公文書犯行可言。
  (六)又自訴人指訴被告丙○○、子○○、庚○○、戊○○明知上
    揭調查小組會議紀錄、被告壬○○製作簽呈及獎懲事實表所
    載內容不實，被告子○○、戊○○、庚○○竟會銜其上，被
    告丙○○則批示提送考績會進行懲處，渠等顯與被告壬○○
    等人有犯意聯絡云云，實則，被告丙○○身為臺北商專校長
    ，其就校內行政事項自有督導權責，所謂行政事項，當然包
    含人事管理部分，其依據調查小組及考績會之結論及建議，
    裁示送考績會對自訴人進行懲處，係本於行政監督權之行使
    ，又被告子○○、庚○○、戊○○分係該校主任秘書、學務
    長、總務長，其等係依公文逐級轉呈程序而會銜上揭簽呈，
    且上開文書內容與調查小組會議結論亦不相違，自訴人以此
    指摘該三人與被告壬○○等人有犯意聯絡，實難採認。又上
    開懲處事由雖係被告己○○所檢舉，惟查，上揭調查小組會
    議結論係經調查小組委員綜合相關事證、討論決議而形成，
    與渠等主觀上之認知內容並無不同，且被告己○○僅受邀到
    場說明，並未參與討論，自難據此認定被告己○○與調查小
    組委員有犯意聯絡。
  (七)自訴人另以該校九十年五月二十九日調查小組會議另決議將
    自訴人移送政風處查處，認被告子○○等九人為使自訴人受
    懲戒而共同偽造該份會議紀錄，顯涉犯刑法第一百六十九條
    第二項準誣告罪罪嫌云云；經查，該校九十年五月二十九日
    調查小組會議紀錄記載「本小組委員對本案存疑，即主、客
    觀要件中，林員似已對辛○○先生構成誣陷，有直接故意和
    和足生損害於公眾或他人者，建議本案移請政風處查處」等
    情，業經到場與會人士簽名確認，有該次會議紀錄在卷足憑
    （見本院卷(一)第一一○至一一三頁），又上揭紀錄所載內容
    與該次調查小組會議結論相符，業據證人即當日到場參與會
    議之調查小組委員丑○○於本院證述屬實（見本院卷(四)第六
    二二頁），足認其內容並無不實，況該份會議紀錄係擔任該
    次會議紀錄者即案外人孔元生所製作，並非被告子○○等九
    人所為，堪認該份會議紀錄係屬有權製作，自非偽造之文書
    ，被告子○○等九人並無自訴人所指意圖使伊受懲戒處分而
    偽造證據之犯行。
  (八)自訴人另以伊並未於八十九年一月七日簽呈內栽贓誣陷案外
    人辛○○，上揭九十年五月二十三日簽及九十年六月十五日
    獎懲事實表竟記載「自訴人栽贓誣陷辛○○」等不實內容，
    而八十九年一月七日簽呈係自訴人於職務上所製作，被告子
    ○○等九人顯涉犯共同變造公文書罪嫌云云。惟查，上揭九
    十年五月二十三日簽及九十年六月十五日獎懲事實表係被告
    壬○○所製作，且其內容並無不實，已如前述，縱自訴人主
    觀認定該簽呈及事實獎懲表記載內容與自訴人八十九年一月
    七日簽呈所欲表達之真正意思並不相符，然被告子○○既無
    非法塗改等有形變造行為，則自訴人指訴渠等涉犯刑法第二
    百十一條變造公文書罪嫌，亦屬無據。
四、綜上，自訴人所提證據，不足為被告子○○等九人確有行使
    公務員明知為不實之事項而登載於職務上所掌公文書、變造
    文書及準誣告等罪嫌之積極證明，所指出證明之方法，亦無
    從說服本院形成被告子○○等九人有罪之心證，至自訴人聲
    請傳喚證人甲○○、方文雅、洪禎國、王雅娟、黃振宗部分
    ，經核均與待證事實無重要關係，自無傳訊之必要，此外查
    無其他積極事證足認被告子○○等九人有何自訴人所指上揭
    犯行，不能證明被告子○○等九人犯罪，參以首開規定，均
    應諭知無罪之判決。
據上論斷，應依刑事訴訟法第三百四十三條、第三百零一條第一
項，判決如主文。
中　　華　　民　　國　　94　　年　　12　　月　　30　　日
　　　　　　　　　刑事第十四庭  審判長法　官  吳靜怡
                                      法  官  孫萍萍
                                      法  官  李家慧
以上正本證明與原本無異。
如不服本判決，應於判決送達後10日內，向本院提出上訴狀。
中　　華　　民　　國　　95　　年　　1 　　月　　2 　　日
　　　　　　　　　　　　　      　　　書記官　林婉瑩
